【裁判字號】    98,交聲,1216
【裁判日期】    990105
【裁判案由】    違反道路交通管理處罰條例聲明異議
【裁判全文】
臺灣士林地方法院交通事件裁定        98年度交聲字第1216號
原處分機關  臺北市交通事件裁決所
異  議  人
即受處分人  甲○○○○
代  表  人  乙○○
上列異議人因違反道路交通管理處罰條例案件，對於臺北市交通
事件裁決所民國98年9 月28日以北市裁罰字第裁22-C00000000號
違反道路交通管理事件裁決書所為之處分（原舉發案號：北縣警
交大字第C00000000 號），聲明異議，本院裁定如下：
    主  文
異議駁回。
    理  由
一、按汽車裝載貨物超過核定之總重量、總聯結重量者，處汽車
    所有人罰鍰，並記汽車違規紀錄1 次，其應歸責於汽車駕駛
    人時，除依第3 項規定處汽車駕駛人罰鍰及依第63條第1 項
    第2 款規定記點外，並記該汽車違規紀錄1 次。有前2 項規
    定之情形者，應責令改正或當場禁止通行，並處新臺幣1 萬
    元罰鍰，超載10公噸以下者，以總超載部分，每1 公噸加罰
    新臺幣1 千元；超載逾10公噸至20公噸以下者，以總超載部
    分，每1 公噸加罰新臺幣2 千元；超載逾20公噸至30公噸以
    下者，以總超載部分，每1 公噸加罰新臺幣3 千元；超載逾
    30公噸者，以總超載部分，每1 公噸加罰新臺幣5 千元。未
    滿1 公噸以1 公噸計算，道路交通管理處罰條例第29條之2
    第1 項、第3 項分別定有明文。
二、原處分意旨略以：異議人即受處分人甲○○○○所有車牌號
    碼為BS-059號自用大貨車於98年8 月12日18時00分許，由乙
    ○○駕駛行經臺北縣汐止市○○路、禮門街口處，經警攔停
    舉發「載運貨物經過磅、總重7790KG、核重6500KG、超載行
    駛」之違規，依道路交通管理處罰條例第29條之2 第1 項、
    第3 項之規定，裁處異議人1 萬2 千元，並記汽車違規紀錄
    1 次。
三、異議意旨則以：異議人之代表人駕駛前開車輛行經大同路2
    段357 號前，先經一名員警攔停，示意伊到下一個路口給另
    一名員警過磅檢查，由於伊順行方向上有其他3 家地磅可檢
    驗，員警卻要求伊至較遠的樟樹路43號之力泰建設處過地磅
    ，且過磅程序全由員警一人處理並無該地磅工作人員操作，
    伊即當場質疑地磅，要求到別家公司再過一次磅，但遭員警
    以地磅沒問題拒絕，最後員警亦拒絕交付紅單給伊，本件員
    警舉發程序有瑕疵，難謂員警無因業績壓力而與業者勾結之
    疑，實難甘服，爰依法聲明異議云云。
四、經查：
（一）異議人所有車號BS-059號自用大貨車於98年8 月12日18時
      00分許，由乙○○駕駛行經臺北縣汐止市○○路、禮門街
      口處，經警攔停舉發「載運貨物經過磅、總重7790KG（即
      7.79公噸）、核重6500KG（即6.5 公噸）、超載行駛」之
      違規之事實，有臺北縣政府警察局舉發違反道路交通管理
      事件通知單1 紙可稽。
（二）按行為人有本條例之情形者，應填製舉發違反道路交通管
      理事件通知單（下同通知單），並於被通知人欄予以勾記
      ，受處分人非該當場被查獲之駕駛人或行為人，舉發機關
      應另行送達之，違反道路交通管理事件統一裁罰基準及處
      理細則第11條第1 項第2 款定有明文。依照道路交通管理
      處罰條例第29條之2 第1 項、第3 項之規定，係以汽車所
      有人為受處分人，故通知單依上開規定應送達予汽車所有
      人即受處分人甲○○○○，並非當場被查獲之駕駛人乙○
      ○，異議人之代表人所指員警拒絕交付紅單給伊而告知將
      以郵寄方式送達，並無不法，合先敘明。
（三）次按政府委託民間過磅業者協助取締超載違規，其原因無
      非係因貨車車體龐大，載重均以公噸為單位，一般磅秤無
      法量重，故為測量貨車重量並配合貨車大且重之特性，此
      類量重器具均係於地面設置，令貨車駛停其上再據以測量
      ，此即所謂之地磅；惟地磅設備特殊且須占用一定土地面
      積，故在覓地不易及其他技術上無法克服之情況下，公路
      主管機關實際上不可能四處設置地磅，隨時檢測過往貨車
      之載重情況，故為避免警察局使用活動地秤做為過磅取締
      違規超載造成爭議，並輔警察局執法器材之不足，調查協
      調民營固定地磅同意或簽約供警察局執勤員警使用，故過
      磅處所除公設地磅外，經有中央標準局認證之民間過磅業
      者，亦無不可；再者，異議人所屬人員駕駛系爭車輛裝載
      貨物，依首揭規定，本負有依交通勤務警察之指揮停車過
      磅之義務，且行政程序法第36條規定：「行政機關應依職
      權調查證據，不受當事人主張之拘束，對當事人有利及不
      利事項一律注意。」準此，行政程序法有關證據之調查係
      採職權進行主義，由行政機關依職權運用可掌握之資料來
      源，以闡明事實之存在或不存在，故其得使用之證據方法
      ，原則上應不受限制，至於調查方法為何，自應由該管機
      關視具體個案需要選擇之，而汽車裝載貨物超過核定之總
      重量、總聯結重量，應予處罰，係法律明文規定，是舉發
      機關指揮異議人之車輛前往擁有檢驗合格地磅之力泰建設
      企業股份有限公司（下稱力泰公司）過磅，不過為其取締
      超載之舉證方式而已，其合法性無庸置疑。
（四）異議人雖質疑員警恐因業績壓力而與業者勾結致其過磅結
      果不實云云，惟本件舉發單位所使用之力泰公司地磅，係
      由經濟部標準檢驗局檢定合格一節，業經台北縣政府警察
      局汐止分局98年9 月15日北縣警汐交字第0980030930號函
      及檢送之經濟部標準檢驗局度量衡器檢定合格證書1 份存
      卷可參。且觀之上開合格證書檢定日期為98年7 月3 日，
      有效期限為99年7 月31日（見本院卷第22頁至第24頁），
      本件交通違規案件採證時間（98年8 月12日）係在上開檢
      驗合格證書有效期限內，是該地磅之準確性應無疑義，已
      排除有故障誤為採證之可能。再員警於違規時、地，攔查
      由乙○○駕駛之異議人所有車號BS-059號自用大貨車，經
      力泰公司地磅過磅總重為7790KG、核重6500KG，顯逾核載
      重1290KG（即1.29公噸），違規事實明確，員警依道路交
      通管理處罰條例第29條之2 第1 項舉發，並無不當。又依
      證人即本件舉發員警丙○○於本院到庭具結證稱：其係被
      通知前往力泰公司協助過磅，選擇該公司並無特別理由，
      之前其也曾帶貨車去該公司過磅，由於當時員工已下班，
      該公司主管又不會操作地磅，因此其即親自輸入車號並列
      印秤量單。該機器操作流程係車子停放到位後，公司外牆
      的儀表板會顯示總重量（如庭呈之照片，見本院卷第52頁
      ），當時異議人雖有爭執地磅不準確，但其操作之機器為
      檢驗合格，縱有不準確也是在標準值內等語（見本院98年
      12月4 日訊問筆錄第2 頁至第4 頁）；又於員警丙○○操
      作機器時在場之證人即力泰公司主管丁○○亦到庭具結證
      稱：其當日較晚離開公司，但因其較少操作該台機器，且
      該地磅設備僅需人員輸入車號並列印重量，故由員警丙○
      ○自行處理，員警操作之地磅並無更改地磅顯示重量之可
      能等語明確（見本院98年12月25日訊問筆錄第2 頁至第3
      頁），又查無任何相關資料足以佐證本案員警開單舉發有
      何不實之處，自堪認員警所為之舉發無誤。
五、綜上所述，原處分機關認異議人有前述違規情事，依道路交
    通管理處罰條例第29條之2 第1 項、第3 項，就異議人之「
    汽車裝載貨物超過核定之重量」違規行為，裁處罰鍰1 萬2
    千元，並記汽車違規紀錄1 次，尚屬合法妥適，核無違誤，
    本件異議人之異議為無理由，應予駁回。
據上論斷，應依道路交通案件處理辦法第19條，裁定如主文。
中    華    民    國    99    年    1     月    5     日
                    交通法庭法  官  李正紀
以上正本證明與原本無異。
如不服本裁定，應於裁定送達五日內，向本院提出抗告狀。
                            書記官  黃瓊芳
中    華    民    國    99    年    1     月    5     日


司法院資訊處製作；財團法人民間司法改革基金會備份。
